【裁判字號】    99,訴,1152
【裁判日期】    991118
【裁判案由】    毒品危害防制條例
【裁判全文】
臺灣高雄地方法院刑事判決              99年度訴字第1152號
公  訴  人  臺灣高雄地方法院檢察署檢察官
被      告  張智強
指定辯護人  本院公設辯護人黃文德
上列被告因毒品危害防制條例案件，經檢察官提起公訴（98年度
偵字第24304 號），本院判決如下：
    主  文
張智強犯如附表一所示之罪，各量處如附表一所示之刑。應執行
有期徒刑陸年陸月。販賣第三級毒品所得財物新臺幣壹萬陸仟肆
佰元，沒收之，其中新臺幣伍仟陸佰元部分，如全部或一部不能
沒收時，以其財產抵償之。扣案之愷他命拾伍包（含包裝袋拾肆
只，合計驗後總毛重玖拾壹點伍陸公克，其中拾肆包合計驗後淨
重肆拾伍點玖陸捌公克，不含蕭啟弘所有之包裝袋壹只）、門號
Ｚ000000000號行動電話壹支（含ＳＩＭ卡）及電子磅
秤壹臺，均沒收。扣案之甲基安非他命貳包（驗餘淨重分別為參
點參零伍公克、貳點伍參公克，純質淨重分別為貳點陸陸肆公克
、壹點玖柒零公克，均不含外包裝）、白色ＭＤＭＡ肆包（驗餘
淨重共拾肆點零捌公克，純質淨重共伍點柒陸肆公克，均不含外
包裝）、暗紫紅色ＭＤＡ伍顆（其中壹顆剩半顆。驗餘淨重共壹
點壹捌參公克，純質淨重共零點參貳貳公克，不含外包裝）、大
麻玖包（合計淨重貳拾伍點貳伍公克，驗餘淨重貳拾肆點捌壹公
克，均不含外包裝），均沒收銷燬之。用以盛裝上開毒品之外包
裝袋共拾柒只，均沒收。
    事  實
一、張智強明知甲基安非他命、MDMA、MDA 、大麻係經政府公告
    ，列為毒品危害防制條例第2 條第2 項所定之第二級毒品，
    非經許可不得擅自持有；愷他命係該條例所定之第三級毒品
    ，非經許可不得販賣，竟分別為下列行為：
  (一)基於意圖營利而販賣第三級毒品之犯意，於民國98年5 月28
    日16時53分許，先由林冠逸以所持用之0000000000號行動電
    話撥打張智強所持用之0000000000號行動電話，聯繫買賣毒
    品事宜，同日17時許，張智強在高雄市前鎮區○○○路1457
    號10樓之2 住處樓下，以新臺幣（下同）800 元之價格，將
    以電子磅秤分裝後之愷他命2 小包賣予林冠逸，賺取利潤
    100 元。
  (二)基於意圖營利而販賣第三級毒品之犯意，於98年5 月31日23
    時55分許，先由廖瑋婷以所持用之0000000000號行動電話撥
    打張智強所持用之0000000000號行動電話，雙方相約在高雄
    市新興區○○○路90號6 樓之6 廖瑋婷租屋處見面，翌日凌
    晨零時24分許，張智強攜帶以電子磅秤分裝後之愷他命1 包
    ，前往廖瑋婷前開租屋處樓下（起訴書誤載在租屋處內），
    並以300 元之價格，將該包愷他命賣予廖瑋婷。
  (三)基於意圖營利而販賣第三級毒品之犯意，於98年6 月2 日17
    時33分許，先由陳彥宇以所持用之0000000000號行動電話撥
    打張智強所持用之0000000000號行動電話，聯繫買賣毒品事
    宜，嗣於同日17時39分許，雙方再以上開電話聯繫，相約在
    高雄縣政府附近之家樂福量販店交易。聯絡後不久，張智強
    在上開家樂福量販店前（起訴書依陳彥宇於警詢中之陳述，
    誤載為高雄市○○區○○路與大順路口），以4,500 元之價
    格，將以電子磅秤分裝後之愷他命3 包賣予陳彥宇，賺取利
    潤約500 元。
  (四)基於持有第二級毒品超過純質淨重20公克之犯意，於98年7
    月間某日，取得楊隆興用以抵債之甲基安非他命2 包（施用
    後驗餘淨重分別為3. 305公克、2.53公克，純質淨重分別為
    2.664 公克、1.970 公克）、白色MDMA4 包（施用後驗餘淨
    重共14.08 公克，純質淨重共5.764 公克）、暗紫紅色MDA
    5 顆（施用後驗餘淨重共1.183 公克，純質淨重共0.322 公
    克）及大麻7 包（合計驗餘淨重23.94 公克），而非法持有
    之。嗣於同年8 月14日晚間8 時許，在高雄市前鎮區○○○
    路1457號住處內，分別以捲煙、吞食之方式施用上開甲基安
    非他命、MDMA、MDA 各1 次（施用毒品部分業經裁定送觀察
    、勒戒，嗣因認無繼續施用傾向而釋放，並經檢察官為不起
    訴處分確定）。
  (五)基於持有第二級毒品之犯意，於98年8 月14日前數日某時，
    在高雄市○○區○○路與自強路口之某間PUB 內，以1,000
    元之價格，購得大麻2 包( 驗餘淨重合計0.87公克) 後，而
    非法持有之。
  (六)基於意圖營利而販賣第三級毒品之犯意，先於98年8 月初某
    日，以每公克350 元之代價，向真實姓名、年籍均不詳，綽
    號NONO之成年男子，販入愷他命1 批後，除部分供己施用外
    其餘則分裝，伺機販賣。98年8 月14日21時前之某時，先由
    蕭啟弘以所持用之0000000000號行動電話撥打張智強所持用
    之0000000000號行動電話，聯繫買賣毒品事宜。同日21時15
    分許，張智強在高雄市前鎮區○○○路1457號10樓租屋處內
    ，以10,800元之代價，將分裝後之愷他命1 包（蕭啟弘在現
    場取出愷他命施用，毛重剩27.8公克) 賣予蕭啟弘，賺取利
    潤300 元。嗣經警持搜索票至張智強之上開租屋處執行搜索
    ，當場查獲張智強與蕭啟弘進行前揭毒品交易，除自蕭啟弘
    身上扣得前開愷他命1 包；並在張智強住處內，扣得販毒價
    金10,800元、其餘經分裝後之愷他命14包（合計驗後淨重45
    .968公克，連同上開1 包，合計驗後總毛重91.56 公克）、
    甲基安非他命2 包（施用後驗餘淨重分別為3.305 公克、2.
    53公克，純質淨重分別為2.664 公克、1.970 公克）、白色
    MDMA4 包（施用後驗餘淨重共14.08 公克，純質淨重共5.76
    4 公克）、暗紫紅色MDA 5 顆（施用後驗餘淨重共1.183 公
    克，純質淨重共0.322 公克）、大麻9 包（其中7包 驗餘淨
    重合計23.94 公克，另2 包驗餘淨重合計0.87公克）、張智
    強所有用於聯絡販毒事宜門號0000000000號之行動電話（含
    SIM 卡）1 支、用於分裝毒品之電子磅秤1 臺及與本案無關
    之現金240,000 元、吸食器、其餘行動電話、身分證、駕照
    等物，始悉上情。
二、案經高雄市政府警察局刑警大隊報告臺灣高雄地方法院檢察
    署檢察官偵查起訴。
    理  由
壹、證據能力部分
    按被告以外之人於審判外之陳述，雖不符前4 條（即刑事訴
    訟法第159 條之1 至159 條之4 ）之規定，而經當事人於審
    判程序同意作為證據，法院審酌該言詞陳述或書面陳述作成
    時之情況，認為適當者，亦得為證據。當事人、代理人或辯
    護人於法院調查證據時，知有第159 條第1 項不得為證據之
    情形，而未於言詞辯論終結前聲明異議者，視為有前項之同
    意，刑事訴訟法第159 條之5 定有明文。本案本院用以認定
    被告犯罪事實存否之被告以外之人於審判外之言詞及書面陳
    述，雖為傳聞證據，然檢察官、辯護人及被告於本院準備程
    序及審判時，經告以要旨及提示後，或表示同意有證據能力
    ；或表示無意見，未聲明異議（詳本院審訴卷第27、28頁，
    訴字卷第66至71頁），本院審酌上開證據均係依法取得，並
    無任何違背法律規定之情事，認為適當，依上揭刑事訴訟法
    第159 條之5 第1 項、第2 項之規定，均有證據能力。
貳、有罪部分
一、認定事實之證據及所憑理由
  (一)上開犯罪事實，業據被告張智強於本院準備程序及審理時供
    承不諱（詳98年度偵字第24304 號卷第10、11、31、127 頁
    ，本院審訴卷第27頁第11行以下，本院訴字卷第66頁倒數第
    12行、第72頁背面倒數第2 行以下）；核與證人林冠逸、廖
    瑋婷、陳彥宇、蕭啟弘於警詢及偵查中之證述內容相合（詳
    98年度偵字第24304 號卷第6 、7 、33、46、47、51、52、
    55、59、60、88至90頁）。並有扣案被告所有供聯繫販毒所
    用門號0000000000號手機之通訊監察紀錄譯文帶在卷足稽（
    詳98年度偵字第24304 號卷第108 至110 頁）。又扣案之白
    色晶體粉末15包（合計驗後總毛重91.56 公克，其中14包驗
    後合計淨重45.968公克），經送高雄市立凱旋醫院及高雄醫
    學大學附設中和紀念醫院鑑定，認均含愷他命之陽性反應，
    有高雄市立凱旋醫院98年10月15日高市凱醫驗字第11411 號
    濫用藥物成品檢驗鑑定書、高雄醫學大學附設中和紀念醫院
    99年8 月31日檢驗報告在卷可按（詳98年度偵字第24304 號
    卷第74頁，本院訴字卷第19頁以下）；扣案送驗之煙草9 包
    ，認均含大麻成分（合計淨重25.25 公克，驗餘淨重24.81
    公克，空包裝總重3.59公克），亦有法務部調查局99年3 月
    11日調科壹字第09923005350 號濫用藥物實驗室鑑定書及法
    務部調查局99年7 月29日調科壹字第09900297370 號函及附
    件在卷足參（詳98年度偵字第24304 號卷第76頁，本院審訴
    卷第42、43頁）；另扣案晶體2 包（驗餘淨重分別為3.305
    公克、2.53公克，純質淨重分別為2.664 公克、1.970 公克
    ）、暗紫紅色錠劑5 顆（其中1 顆僅剩半顆，驗餘淨重共1.
    183 公克，純質淨重共0.322 公克）、米白色錠劑4 包（驗
    餘淨重共14.08 公克，純質淨重共5.764 公克），經送鑑定
    結果，依序含有第二級毒品甲基安非他命、MDA 、MDMA成分
    ，亦有高雄醫學大學附設中和紀念醫院檢驗報告在卷可按（
    詳本院訴字卷第15至18頁），足徵該等扣案物分屬第三級毒
    品愷他命及第二級毒品大麻、甲基安非他命、MDA 、MDMA無
    訛。再稽諸本案查獲當時之搜索扣押筆錄、搜索扣押目錄表
    及扣案物照片（詳警卷第16、17、19至27頁），堪認被告上
    開任意性之自白與事實相符，而足以採信。又被告於本院審
    判時固陳稱上開5 顆暗紫紅色MDA ，係楊隆興於第1 次交付
    前揭甲基安非他命等毒品後之2 週左右交付等語（詳本院訴
    字卷第73頁背面第8 行以下）。然其於偵訊時係供稱該等扣
    案之一粒眠49顆，均係由楊隆興為抵償債務所1 次交付（詳
    98年度偵字第24304 號卷第32頁倒數第4 行以下、第127 頁
    第4 行以下），顯與上揭於本院審判時之陳述不同。況如欲
    抵債，應係1 次交付抵債，而MDA 5 顆部分，不僅重量、數
    量不多，且價值不高，楊隆興既已交付甲基安非他命、MDMA
    、大麻及一粒眠抵債，該毒品已與抵債之金額相當，實無再
    另行交付重量不多之MDA 5 顆抵債之必要。此外，又無其他
    證據足認楊隆興係分2 次交付該等一粒眠毒品，是尚難單以
    被告之上開自白，即遽斷被告係分2 次持有該等一粒眠毒品
    ，而為較不利於被告之認定。另因販賣毒品係違法行為，交
    易雙方類皆以隱匿秘密之方式進行，非可公然為之，且毒品
    無公定價格，不論任何包裝，均可任意分裝增減分量及毒品
    之純度，而每次購買之價量，亦可能隨時依雙方關係深淺、
    資力、需求量及對行情之認知、來源是否充裕、查緝是否嚴
    緊，購買者被查獲時供述來源對象之可能性風險等因素之評
    估，因而異其標準，機動調整，非可一概而論。又販賣之人
    從價差或量差中牟利方式雖異，惟其意圖營利之非法販賣行
    為則一，再參酌毒品物稀價昂，且毒品交易為政府嚴予取締
    之犯罪，以
    本件而論，被告販賣毒品之模式，係採取以電話聯絡見面地
    點時間，迨見面後當面確認購買毒品之數量、價格，再以一
    手交錢一手交貨之方式販賣毒品，以如此積極、直接且藉以
    隱蔽查緝之方式進行毒品交易，應有營利之意思。是被告自
    係分別基於營利意圖而販賣毒品愷他命予林冠逸、廖瑋婷、
    陳彥宇、蕭啟弘等人，且其販入之價格必較售出之價格低廉
    ，而得以從中賺取差價牟利，至屬灼明。
  (二)綜上所述，本案事證已臻明確，被告分別於上揭時、地，販
    賣愷他命予林冠逸、廖瑋婷、陳彥宇、蕭啟弘以營利之4 次
    犯行；於98年7 月間起非法持有純質淨重超過20公克第二級
    毒品之犯行；及於98年8 月間某時又非法持有大麻之犯行，
    均堪認定，皆應依法論科。
二、論罪、科刑
  (一)按法律之制定或修正，若未明定施行日期者，中央法規標準
    法雖未規定應自何時生效，然法律既經制定或修正並經總統
    公布，自應依一般原則，自公布日起算至第3 日起發生效力
    。92年7 月9 日修正公布之毒品危害防制條例第36條雖規定
    ：「本條例自公布後6 個月施行」。其立法理由既謂：「（
    一）依修正草案第2 條第3 項規定，法務部需會同衛生署成
    立審議委員會每3 個月定期檢討調整毒品之分級及品項，而
    本次新增第四級毒品，有需要在新法施行前先經該審議會檢
    討後再調整公布，爰預留6 個月緩衝期，以利處理。（二）
    依本條例新修正之規定，有必要再訂定相關子法及修正相關
    法規，以配合本條例之施行，故亦有需要預留適當緩衝期，
    以利訂頒相關子法及相關法規之配合修正」等語，足見該條
    規定顯係因應該次修正之需，始預留適當之緩衝期，並非規
    定嗣後任何修正，均需預留6 個月之期間。依上說明，98年
    5 月20日修正公布之毒品危害防制條例第4 條、第11條、第
    17條之規定，均應自公布日起算至第3 日即98年5 月22日起
    生效。而本件被告上揭犯行之行為時點，均係在98年5 月22
    日後所為，自不生新舊法比較問題，而應逕行適用現行、有
    效之毒品危害防制條例第4 條、第11條、第17條之規定處斷
    ，先予敘明。
  (二)又販賣毒品之行為態樣，其中販入或賣出，有一於此，其犯
    罪固屬完成，但在販入後復行賣出之場合，行為人基於營利
    之意思而販入毒品後，至首次賣出，乃二個舉動之接續實行
    ，仍祇成立一個販賣既遂罪（最高法院96年度臺上字第5030
    號判決意旨參照）。核被告所為如事實欄一、(一)(二)(三)所示販
    賣毒品愷他命予林冠逸、廖瑋婷、陳彥宇犯行部分，均係犯
    毒品危害防制條例第4 條第3 項之販賣第三級毒品罪。被告
    所為如事實欄一、(六)所示，基於營利之意思而販入毒品愷他
    命後，首次賣出該等毒品予蕭啟弘，與先前之販入行為乃二
    個舉動之接續實行，亦僅成立毒品危害防制條例第4 條第3
    項之販賣第三級毒品既遂1 罪；至被告持有第三級毒品愷他
    命純質淨重超過20公克之低度行為，已為其販賣之高度行為
    所吸收，不另論罪。又被告所為如事實欄一、(四)所示同時持
    有毒品大麻、甲基安非他命、MDA 、MDMA純質淨重逾20公克
    之犯行部分，係犯毒品危害防制條例第11條第4 項持有第二
    級毒品純質淨重20公克以上之罪。另被告於持有上開毒品時
    ，施用其中部分甲基安非他命、MDA 、MDMA等毒品之行為，
    經送觀察勒戒後，認無繼續施用之傾向，由檢察官為不起訴
    處分確定在案，有臺灣高等法院被告前案紀錄表在卷可按，
    是此等施用第二級毒品之輕度行為，本不另論罪。公訴意旨
    認為被告此部分犯行，係犯毒品危害防制條例第11條第2 項
    持有第二級毒品罪，容有誤會，惟其基本事實既屬同一，是
    依刑事訴訟法第300 條之規定，變更起訴法條。另被告所為
    如事實欄一、(五)所示持有毒品大麻犯行部分，係犯毒品危害
    防制條例第11條第2 項持有第二級毒品罪。至公訴意旨認被
    告於如事實欄一、(四)所示之時點，同時持有第三級毒品硝甲
    西泮部分，係與上開持有純質淨重超過20公克以上第二級毒
    品犯行，屬裁判上一罪，然因持有第三級毒品純質淨重未逾
    20 公 克而行為不罰，而應不另為無罪之諭知（詳如後述）
    。被告所為之上揭6 次犯行，犯意各別，行為互殊，應予分
    論併罰。另被告所為上揭4 次販賣第三級毒品犯行，既均已
    於偵查及本院審理中自白犯罪，應依毒品危害防制條例第17
    條第2 項之規定，均減輕其刑。
  (四)爰審酌被告正值年輕卻不思以正當途徑工作營生，僅因貪圖
    小利，即罔顧毒品流通對於社會所造成之貽害，恣意出售毒
    品愷他命予他人，且擅自持有之第二級毒品，種類繁多，非
    屬微量，惡性非輕，惟念及其於犯後尚能坦承全部犯行，頗
    具悔意，態度良好等一切情狀，分別量處如主文所示之刑，
    並定其應執行刑，以資懲儆。
  (五)沒收部分
    1.就被告張智強所為如事實欄一、(一)(二)(三)(六)所示各次販毒所
      得之300 元、800 元、4,500 元、10,800元，均係其販賣
      毒品所得之財物，應依毒品危害防制條例第19條第1 項之
      規定，於各罪項下宣告沒收，除上開10,800元之販毒所得
      扣案外，其他部分之販毒所得，如全部或一部不能沒收時
      ，則應以被告之財產抵償之。
    2.扣案門號0000000000號之行動電話（含SIM 卡）1 支及電
      子磅秤1 臺，均係被告所為如事實欄一、(一)(二)(三)(六)所示犯
      行時所用之物，業經被告自承在卷（詳本院訴字卷第74頁
      背面第14行以下），均應依毒品危害防制條例第19條第1
      項規定，於各罪項下宣告沒收。
    3.扣案被告所有之甲基安非他命2 包（施用後驗餘淨重分別
      為3.305 公克、2.53公克，純質淨重分別為2.664 公克、
      1.970 公克，不含外包裝）、白色MDMA4 包（施用後驗餘
      淨重共14.08 公克，純質淨重共5.764 公克，不含外包裝
      ）、暗紫紅色MDA 5 顆（其中1 顆僅剩半顆，施用後驗餘
      淨重共1.183 公克，純質淨重共0.322 公克，不含外包裝
      ）、大麻7 包（驗餘淨重合計23.94 公克，不含外包裝）
      ，業經鑑定為毒品無訛，均屬違禁物，俱應依毒品危害防
      制條例第18條第1 項前段規定，於被告所為如事實欄一、
      (四)所示犯行罪項下宣告沒收銷燬之。用以盛裝上開毒品之
      外包裝袋15只〔盛裝甲基安非他命3 只（其中1 只原係空
      包裝袋）、MDMA4 只、MDA 1 只、大麻7 只〕，均屬被告
      為本件犯罪所使用或預備使用（即上開原係空包裝袋部分
      ）之物，應依刑法第38條第1 項第2 款之規定沒收。至於
      送鑑耗損部分，既已滅失，自無庸再予宣告沒收銷燬之必
      要。
    4.另扣案之煙草2 包（驗餘淨重合計0.87公克，不含外包裝
      ），均係具有大麻之成分，業經鑑定無訛，應屬違禁物，
      爰依毒品危害防制條例第18條第1 項前段規定，於被告所
      為如事實欄一、(五)所示犯行罪項下宣告沒收銷燬之。用以
      盛裝該等大麻之外包裝袋2 只，係屬被告為本件犯罪所使
      用之物，應依刑法第38條第1 項第2 款之規定沒收。至於
      送鑑耗損部分，既已滅失，自無庸再予宣告沒收銷燬之必
      要。
    5.按「依毒品危害防制條例第18條第1 項前段之規定，應予
      沒收銷燬之毒品，以經查獲之第一、二級毒品為限。又毒
      品依其成癮性、濫用性及對社會危害性，共分為四級，上
      開條例並就製造、運輸、販賣、意圖販賣而持有、以非法
      方法使人施用、引誘他人施用及轉讓不同品項之毒品等行
      為，分別定其處罰。至施用或持有第三、四級毒品，因其
      可罰性較低，故未設處罰之規定，僅就施用及持有第一、
      二級毒品科以刑罰。然鑑於第三、四級毒品均係管制藥品
      ，特於同條例第11條之1 明定無正當理由，不得擅自持有
      ；第18條第1 項後段復規定查獲之第三、四級毒品，無正
      當理由而擅自持有者，沒入銷燬之。從而，依同條例第18
      條第1 項後段應沒入銷燬之毒品，專指查獲施用或持有之
      第三、四級毒品而言；倘係查獲製造、運輸、販賣、意圖
      販賣而持有、以非法方法使人施用、引誘他人施用或轉讓
      第三、四級毒品，既屬同條例相關法條明文規定處罰之犯
      罪行為，即非該條項應依行政程序沒入銷燬之範圍。又同
      條例第19條第1 項所定『供犯罪所用或因犯罪所得之物』
      ，係指犯第4 條至第9 條、第12條、第13條或第14條第1
      項、第2 項之罪所用或所得之物，不包括毒品本身在內，
      是尚不得援用此項規定為第三、四級毒品之沒收依據。再
      同條例對於查獲之製造、運輸、販賣、意圖販賣而持有、
      以非法方法使人施用、引誘他人施用及轉讓第三、四級毒
      品之沒收，並無特別規定，如其行為已構成犯罪，則該毒
      品即屬不受法律保護之違禁物，應回歸刑法之適用，依刑
      法第38條第1 項第1 款之規定沒收之，始為適法。」（最
      高法院96年度臺上字第884 、727 、5165號判決意旨參照
      ）。經查扣案之第三級毒品愷他命15包（合計驗後總毛重
      91.56 公克），其中14包（詳警卷第19頁扣押物品目錄表
      編號6 、7 、8 及第22、23頁照片所示），係被告販入後
      未及出售即遭查獲之毒品愷他命，屬不受法律保護之違禁
      物，應依刑法第38條第1 項第1 款之規定，於上揭事實欄
      一、(六)所示犯行罪項下宣告沒收；用以盛裝該等毒品之外
      包裝袋14只，係屬被告所有供犯罪所用之物，業經被告自
      承在卷，爰依毒品危害防制條例第19條第1 項之規定宣告
      沒收。另1 包毒品愷他命（詳警卷第31頁扣押物品目錄表
      編號1 及第32頁照片所示），雖已由被告販賣予蕭啟弘，
      而屬蕭啟弘所有之物，然因該毒品本身（不含包裝袋）係
      屬不受法律保護之違禁物，且與被告所為如事實欄一、(六)
      所示犯行部分有關聯性，是揆諸上開說明，不問屬犯人與
      否，應依刑法第38條第1 項第1 款規定，於上開罪項下宣
      告沒收；用以盛裝該包愷他命之包裝袋1 只，並非違禁物
      ，且已非屬被告所有供犯罪所用之物，爰不予宣告沒收。
      至於上開毒品愷他命送鑑耗損部分，既已滅失，自無庸再
      為宣告沒收之必要，併此敘明。
    6.被告被查獲時另扣案之現金240,000 元吸食器、其餘之行
      動電話、身分證、駕照等物，均無證據足認與本件犯罪事
      實有何關連性，爰不併予宣告沒收。
參、不另為無罪之諭知部分
一、公訴意旨另以：被告張智強於98年7 月間某時，在高雄市前
    鎮區○○○路1457號住處樓下，向楊隆興取得紅色一粒眠49
    顆（驗後總毛重為13.502公克）、粉橘色一粒眠25顆（驗後
    總淨重4.572 公克）、綠色一粒眠8 顆（驗後總淨重為1.61
    5 公克）、粉橘色一粒眠688 顆（驗後總淨重為131.23公克
    ）後持有之，經警於98年8 月14日21時50分許，持搜索票至
    被告上開住處執行搜索，扣得前開一粒眠等毒品。因認被告
    此部分亦涉犯毒品危害防制條例第11條第4 項之持有淨重20
    公克以上第三級毒品罪嫌等語。
二、按犯罪事實應依證據認定之，無證據不得認定犯罪事實，又
    不能證明被告犯罪或其行為不罰者，應諭知無罪之判決，刑
    事訴訟法第154 條第2 項、第301 條第1 項分別定有明文。
三、訊據被告固坦承持有上開硝甲西泮（即俗稱一粒眠）等毒品
    ，且該等毒品經送驗結果，認均含有第三級毒品硝甲西泮成
    分，有內政部警政署刑事警察局鑑定書在卷可參（詳本院訴
    字卷第34頁），足認被告持有第三級毒品硝甲西泮之行為無
    訛。惟查上開4 種扣案圓形藥錠之驗餘淨重分別為9.16公克
    、4.56公克、1.40公克、125.74公克，純質淨重分別為0.28
    公克、0.04公克、0.03公克、1.25公克，合計純質淨重僅為
    1.6 公克，亦有上開鑑定書可稽，顯見被告持有第三級毒品
    純質淨重尚不及20公克者，依現行毒品危害防制條例，並無
    刑事處罰之規定，其行為既屬不罰，揆諸上揭規定，原應為
    被告無罪之諭知，惟此部分與上開持有淨重20公克以上第二
    級毒品經認定有罪部分，有裁判上一罪關係，爰不另為無罪
    之諭知。
四、末按沒收為從刑之一種，依主從不可分原則，應附隨於主刑
    而同時宣告之，除有罪，免刑等判決，於裁判時併宣告外，
    如諭知無罪之判決，既無主刑，從刑亦無所附麗，故案內之
    違禁物，應另依刑法第40條但書由檢察官聲請單獨宣告沒收
    （最高法院78年臺非字第72號判例參照）。被告持有扣案第
    三級毒品硝甲西泮（合計純質淨重為1.6 公克）行為，既經
    本院不另為無罪之諭知，已如上述，是此部分扣案物即無從
    宣告沒收，應由檢察官另行依法處理。
據上論斷，應依刑事訴訟法第299 條第1 項前段、第300 條，毒
品危害防制條例第4 條第3 項、第11條第2 項、第4 項、第17條
第2 項、第18條第1 項前段、第19條第1 項，刑法第11條、第38
條第1 項第1 款、第2 款、第51條第5 款，判決如主文。
本案經檢察官張志杰到庭執行職務。
中    華    民    國    99    年    11    月    18    日
                    刑事第四庭  審判長法  官  方百正
                                      法  官  郭任昇
                                      法  官  葉文博
以上正本證明與原本無異。
如不服本判決應於收受判決後10日內向本院提出上訴書狀，並應
敘述具體理由。其未敘述上訴理由者，應於上訴期間屆滿後20日
內向本院補提理由書(均須按他造當事人之人數附繕本)「切勿逕
送上級法院」。
中    華    民    國    99    年    11    月    18    日
                                      書記官  李柏親
附錄本判決論罪之法條：
毒品危害防制條例第4 條第3 項
製造、運輸、販賣第三級毒品者，處5 年以上有期徒刑，得併科
新臺幣7 百萬元以下罰金。
毒品危害防制條例第11條第2 項
持有第二級毒品者，處2 年以下有期徒刑、拘役或新臺幣3 萬元
以下罰金。
毒品危害防制條例第11條第4 項
持有第二級毒品純質淨重二十公克以上者，處6 月以上5 年以下
有期徒刑，得併科新臺幣70萬元以下罰金。
附表一
┌──┬──────────────────┬──────┬─────────┐
│編號│      犯    罪    事     實         │所犯法條    │    論罪科刑      │
├──┼──────────────────┼──────┼─────────┤
│ 1  │張智強基於意圖營利而販賣第三級毒品之│毒品危害防制│張智強犯販賣第三級│
│    │犯意，於98年5 月28日16時53分許，先由│條例第4 條第│毒品罪，處有期徒刑│
│    │林冠逸以所持用之0000000000號行動電話│3 項、第17條│貳年柒月。販賣第三│
│    │撥打張智強所持用之0000000000號行動電│第2 項      │級毒品所得財物新臺│
│    │話，聯繫買賣毒品事宜，同日17時許，張│            │幣捌佰元沒收，如全│
│    │智強在高雄市前鎮區○○○路1457號10樓│            │部或一部不能沒收時│
│    │之2 住處樓下，以800 元之價格，將以電│            │，以其財產抵償之。│
│    │子磅秤分裝後之愷他命2 小包賣予林冠逸│            │扣案門號0000000000│
│    │，賺取利潤100 元。                  │            │號行動電話壹支（含│
│    │                                    │            │SIM 卡）及電子磅秤│
│    │                                    │            │壹臺，均沒收之。  │
├──┼──────────────────┼──────┼─────────┤
│ 2  │張智強基於意圖營利而販賣第三級毒品之│毒品危害防制│張智強犯販賣第三級│
│    │犯意，於98年5 月31日23時55分許，先由│條例第4 條第│毒品罪，處有期徒刑│
│    │廖瑋婷以所持用之0000000000號行動電話│3 項、第17條│貳年柒月。販賣第三│
│    │撥打張智強所持用之0000000000號行動電│第2 項      │級毒品所得財物新臺│
│    │話，雙方相約在高雄市新興區○○○路90│            │幣參佰元沒收，如全│
│    │號6 樓之6 廖瑋婷租屋處見面，翌日凌晨│            │部或一部不能沒收時│
│    │零時24分許，張智強攜帶以電子磅秤分裝│            │，以其財產抵償之。│
│    │後之愷他命1 包，前往廖瑋婷前開租屋處│            │扣案門號0000000000│
│    │樓下（起訴書誤載在租屋處內），並以  │            │號行動電話壹支（含│
│    │300 元之價格，將該包愷他命賣予廖瑋婷│            │SIM 卡）及電子磅秤│
│    │。                                  │            │壹臺，均沒收之。  │
├──┼──────────────────┼──────┼─────────┤
│ 3  │張智強基於意圖營利而販賣第三級毒品之│毒品危害防制│張智強犯販賣第三級│
│    │犯意，於98年6 月2 日17時33分許，先由│條例第4 條第│毒品罪，處有期徒刑│
│    │陳彥宇以所持用之0000000000號行動電話│3 項、第17條│貳年柒月。販賣第三│
│    │撥打張智強所持用之0000000000號行動電│第2 項      │級毒品所得財物新臺│
│    │話，聯繫買賣毒品事宜，嗣於同日17時39│            │幣肆仟伍佰元沒收，│
│    │分許，雙方再以上開電話聯繫，相約在高│            │如全部或一部不能沒│
│    │雄縣政府附近之家樂福量販店交易。聯絡│            │收時，以其財產抵償│
│    │後不久，張智強在上開家樂福量販店前，│            │之。扣案門號098163│
│    │以4,500 元之價格，將以電子磅秤分裝後│            │2396號行動電話壹支│
│    │之愷他命3 包賣予陳彥宇，賺取利潤約  │            │（含SIM 卡）及電子│
│    │500 元。                            │            │磅秤壹臺，均沒收之│
│    │                                    │            │。                │
├──┼──────────────────┼──────┼─────────┤
│ 4  │張智強基於持有及施用第二級毒品之犯意│毒品危害防制│張智強持有第二級毒│
│    │，於98年7 月間某日，取得楊隆興用以抵│條例第11條第│品純質淨重貳拾公克│
│    │債之甲基安非他命2包（施用後驗餘淨重 │4 項        │以上，處有期徒刑柒│
│    │分別為3.305 公克、2.53公克，純質淨重│            │月。扣案之甲基安非│
│    │分別為2.664 公克、1.970 公克）、白色│            │他命貳包（驗餘淨重│
│    │MDMA4 包（施用後驗餘淨重共14.08 公克│            │分別為參點參零伍公│
│    │，純質淨重共5.764 公克）、暗紫紅色  │            │克、貳點伍參公克，│
│    │MDA 5顆（施用後驗餘淨重共1.183公克，│            │純質淨重分別為貳點│
│    │純質淨重共0.322 公克）及大麻7 包（合│            │陸陸肆公克、壹點玖│
│    │計驗餘淨重23.94 公克），而非法持有之│            │柒零公克，均不含外│
│    │。嗣於同年8 月14日晚間8 時許，在高雄│            │包裝）、白色MDMA肆│
│    │市前鎮區○○○路1457號住處內，分別以│            │包（驗餘淨重共拾肆│
│    │捲煙、吞食之方式施用上開甲基安非他命│            │點零捌公克，純質淨│
│    │、MDMA、MDA 各1 次（施用毒品部分業經│            │重共伍點柒陸肆公克│
│    │裁定送觀察、勒戒，並經檢察官為不起訴│            │，均不含外包裝）、│
│    │處分確定）。                        │            │暗紫紅色MDA 伍顆（│
│    │                                    │            │其中壹顆剩半顆，驗│
│    │                                    │            │餘淨重共壹點壹捌參│
│    │                                    │            │公克，純質淨重共零│
│    │                                    │            │點參貳貳公克，不含│
│    │                                    │            │外包裝）、大麻柒包│
│    │                                    │            │（驗餘淨重合計貳拾│
│    │                                    │            │參點玖肆公克，均不│
│    │                                    │            │含包裝袋），均沒收│
│    │                                    │            │銷燬之。盛裝上開毒│
│    │                                    │            │品之外包裝袋拾伍只│
│    │                                    │            │，均沒收。        │
├──┼──────────────────┼──────┼─────────┤
│ 5  │張智強基於持有第二級毒品之犯意，於98│毒品危害防制│張智強持有第二級毒│
│    │年8 月間某時，在高雄市○○區○○路與│條例第11條第│品，處有期徒刑肆月│
│    │自強路口某間PUB 內，以1,000 元之價格│2 項        │。扣案之大麻貳包（│
│    │，購得大麻2 包（驗餘淨重合計0.87公克│            │驗餘淨重合計零點捌│
│    │，不含包裝袋）後持有之。            │            │柒公克，不含包裝袋│
│    │                                    │            │），均沒收銷燬之。│
│    │                                    │            │盛裝上開毒品之外包│
│    │                                    │            │裝袋貳只，均沒收。│
├──┼──────────────────┼──────┼─────────┤
│ 6  │張智強基於意圖營利而販賣第三級毒品之│毒品危害防制│張智強犯販賣第三級│
│    │犯意，先於98年8 月初某日，以每公克  │條例第4 條第│毒品罪，處有期徒刑│
│    │350 元之代價，向真實姓名、年籍均不詳│3 項、第17條│貳年柒月。扣案之愷│
│    │，綽號NONO之成年男子，販入愷他命1 批│第2 項      │他命拾伍包（含包裝│
│    │後，除部分供己施用外其餘則分裝，伺機│            │袋拾肆只。驗後總毛│
│    │販賣。98年8 月14日21時前之某時，先由│            │重玖拾壹點伍陸公克│
│    │蕭啟弘以所持用之0000000000號行動電話│            │，其中拾肆包合計驗│
│    │撥打張智強所持用之0000000000號行動電│            │後淨重肆拾伍點玖陸│
│    │話，聯繫買賣毒品事宜。同日21時15分許│            │捌公克，不含蕭啟弘│
│    │，張智強在高雄市前鎮區○○○路1457號│            │所有之包裝袋壹只）│
│    │10樓租屋處內，以10,800元之代價，將分│            │，均沒收之。扣案販│
│    │裝後之愷他命1 包（蕭啟弘在現場取出愷│            │賣第三級毒品所得財│
│    │他命施用，毛重剩27.8公克) 賣予蕭啟弘│            │物新臺幣壹萬零捌佰│
│    │，賺取利潤300 元。                  │            │元沒收。扣案門號09│
│    │                                    │            │00000000號行動電話│
│    │                                    │            │壹支（含SIM 卡）及│
│    │                                    │            │電子磅秤壹臺，均沒│
│    │                                    │            │收之。            │
└──┴──────────────────┴──────┴─────────┘

司法院資訊處製作；財團法人民間司法改革基金會備份。
